---
title: "Mapas com ggplot2"
author: "Beatriz & Curso-R"
date: '2022-06-13'
output: html_document
---

```{r setup, include=FALSE}
knitr::opts_chunk$set(echo = TRUE)
```

## Carregar os pacotes

```{r}
library(ggplot2)
library(dplyr)
library(geobr)
library(httr)
library(janitor)
library(readxl)
library(leaflet)

# instalar pacotes do CRAN
pacotes_cran <- c("ggplot2", "dplyr", "httr", "janitor", "leaflet", "readxl", "sf")
install.packages(pacotes_cran)

# instalar geobr
devtools::install_github("ipeaGIT/geobr", subdir = "r-package")

```

## Download dos dados

```{r}
# # URL para baixar a base atualizada
# url_request <- "https://app.anm.gov.br/SIGBM/Publico/ClassificacaoNacionalDaBarragem/ExportarExcel"
# 
# # fazer download da base mais atual
# httr::POST(url_request, httr::write_disk("dados/sigbm.xlsx"))
```


## Importar os dados brutos

```{r}
sigbm_bruto <- readxl::read_xlsx("dados/sigbm.xlsx", skip = 4) 
```


## Organização dos dados


```{r}
sigbm <- sigbm_bruto |> 
  janitor::clean_names() |> 
  dplyr::mutate(lat = parzer::parse_lat(latitude),
                long = parzer::parse_lon(longitude))
```


## Objetivo 1: praticando com ggplot2

- Fazer um mapa temático do brasil, onde represente a quantidade de barragens em cada estado brasileiro.

- Pensar: vamos usar linhas, pontos, ou polígonos?

- Fazer a contagem com a base que temos!

```{r}
quantidade_por_uf <- sigbm |> 
  dplyr::count(uf, name = "qtd_barragens")
```

- Buscar a base de polígono dos estados:

```{r}
br_estados <- geobr::read_state()

glimpse(br_estados)
```

- Unir as bases!

```{r}
tabela_dados_com_uf <- br_estados |> 
  dplyr::left_join(quantidade_por_uf, 
                   by = c("abbrev_state" = "uf"))

dplyr::glimpse(tabela_dados_com_uf)

```
Criando um mapa simples:
```{r}
tabela_dados_com_uf |> 
  ggplot() +
  geom_sf(aes(fill = qtd_barragens))
```

Complementando o gráfico: 

```{r}
tabela_dados_com_uf |> 
  #dplyr::mutate(qtd_barragens = tidyr::replace_na(qtd_barragens, 0)) |> 
  ggplot() +
  geom_sf(aes(fill = qtd_barragens)) +
  scale_fill_viridis_c() +
  labs(fill = "Quantidade de\nBarragens",
       title = "Quantidade de barragens de mineração por estado no Brasil",
       caption = "Dados obtidos no SIGBM em 13/06/2022.") +
  theme_light() 
  
```


## Objetivo 2: Mapa de pontos

```{r}
sigbm |>
  leaflet::leaflet() |>
  leaflet::addProviderTiles("Esri.WorldImagery") |>
  leaflet::addMarkers( ~ long, ~ lat,
                       clusterOptions = leaflet::markerClusterOptions())
```

